【裁判字號】    98,交聲,993
【裁判日期】    980414
【裁判案由】    聲明異議
【裁判全文】
臺灣臺中地方法院交通事件裁定        98年度交聲字第993號
原處分機關  交通部公路總局臺中區監理所
異  議  人
即受處分人  甲○○
上列受處分人因違反道路交通管理處罰條例案件，對於交通部公
路總局臺中區監理所於民國98年2月23日所為之裁決（中監違字
第裁60-G8H153138號），聲明異議，本院裁定如下：
    主    文
原處分撤銷。
    理    由
一、原處分意旨略以：異議人即受處分人（下稱受處分人）甲○
    ○所有之車牌號碼ＳＦ一三○八二號自用一般小貨車，於民
    國九十七年八月十四日九時二十分許，在臺中市進化北、學
    士路口處，因「駕車行經有燈光號誌管制之交叉路口闖紅燈
    」（經科學儀器採證）違規，經臺中市警察局交通警察隊依
    違反道路交通管理處罰條例第五十三條第一項逕行舉發；本
    案原舉發單位依法定地址寄送違規通知單，並依違反道路交
    通管理事件統一裁罰標準及處理細則第五條及行政程序法第
    七十四條規定，將違規單寄存於送達地之郵政機關，依法完
    成寄存送達。受處分人未於期限內到案，本所遂於九十八年
    二月二十三日以中監違字第裁六○－Ｇ八Ｈ一五三一三八號
    裁決書，以寄存送達日期（九十七年十月二十日）為基準，
    裁處罰鍰新臺幣五千四百元整，並記違規點數三點（罰鍰已
    繳納），本所依法裁處應無不合等語。
二、本件異議意旨則以：茲因未收到違規通知單、地址未變更、
    、也未收到任何通知等語。
三、按逕行舉發，應按已查明之資料填註車牌號碼、車輛種類、
    車主姓名及地址，並於通知單上方空白處加註逕行舉發之文
    字後，由舉發機關送達被通知人；違反道路交通管理事件，
    行為人認為舉發之事實與違規情形相符者，得於接獲通知單
    後，親自或委託他人持該通知單，不經裁決向指定之處所，
    逕依裁罰基準執行並繳納罰鍰結案；違反道路交通管理事件
    行為人，未依規定自動繳納罰鍰，或未依規定到案聽候裁決
    ，處罰機關應依基準表於舉發違反道路交通管理事件通知單
    送達且逾越應到案期限六十日後之三個月內，逕行裁決之，
    違反道路交通管理事件統一裁罰標準及處理細則第十一條第
    一項第四款、第四十八條第一項及第四十四條第一項分別定
    有明文。揆諸上開規定，舉發違反道路交通管理事件通知單
    應先由舉發機關送達受處分人，使受處分人得以知悉應到案
    日期及逕以最低處罰標準在限期內自動繳納罰款。倘受處分
    人未自動繳納罰鍰或未到案聽候裁決，處罰機關始得依違反
    道路交通管理事件統一裁罰基準表逕行裁決之，倘舉發違反
    道路交通管理事件通知單未經合法送達受處分人，處罰機關
    即逕行裁決，其裁決程序即非合法。次按處理違反道路交通
    管理事件，有關文書送達之程序，依行政程序法之規定；送
    達，於應受送達人之住居所、事務所或營業所為之；於應送
    達處所不獲會晤應受送達人時，得將文書付與有辨別事理能
    力之同居人、受僱人或應送達處所之接收郵件人員。應受送
    達人或其同居人、受僱人、接收郵件人員無正當理由拒絕收
    領文書時，得將文書留置於應送達處所，以為送達；又送達
    不能依前二條規定為之者，得將文書寄存送達地之地方自治
    或警察機關，並作送達通知書兩份，一份黏貼於應受送達人
    住居所、事務所、營業所或其就業處所門首，另一份交由鄰
    居轉交或置於該送達處所信箱或其他適當位置，以為送達。
    前項情形，由郵政機關為送達者，得將文書寄存於送達地之
    郵政機關。寄存機關自收受寄存文書之日起，應保存三個月
    ；違反道路交通管理事件統一裁罰基準及處理細則第五條，
    行政程序法第七十二條第一項前段、第七十三條第一項、第
    三項、第七十四條分別定有明文。故舉發違反道路交通管理
    事件通知單，自應由舉發機關依上開規定送達受處分人，始
    為合法。
四、經查：
  (一)受處分人所有之車牌號碼ＳＦ－三○八二號自用一般小貨車
    於上開時、地，有「駕車行經有燈光號誌管制之交叉路口闖
    紅燈（經科學儀器採證）」之違規，為臺中市警察局交通隊
    直屬第一分隊以中市警交字第Ｇ八Ｈ一五三一三八號舉發通
    知單逕行舉發違規等情，受處分人於聲明異議狀並未否認，
    其所爭執者僅係未曾收受任何違規通知單，並有上開違規通
    知單存查聯影本一紙及採證相片二張在卷可稽，是受處分人
    有前揭違規事實，堪以認定。
  (二)上開違規通知單係由原舉發機關於九十七年十月十六日以掛
    號郵寄受處分人戶籍地「臺中市○區○○路四八三號八樓之
    五」，但因未會晤應受送達人本人，亦無受領文書之同居人
    、受雇人或應送達處所之接收郵件人員，遂於九十七年十月
    二十一日寄存於送達地之臺中五權路郵局，送達人員並製作
    送達通知書二份，一份黏貼於應受送達人門首，另一份置於
    受送達處所信箱或適當位置以為送達等情，有完整填載勾選
    欄位之臺中市警察局交通隊中市警交字第Ｇ八Ｈ一五三一三
    八號舉發違反道路交通管理事件通知單送達證書影本一份在
    卷可稽，則雖依戶籍法登記之戶籍地與住所非必為同一處，
    惟觀諸受處分人於九十八年二月二十三日聲明異議狀載明之
    住所亦為「臺中市○區○○路四八三號八樓之五」，而其戶
    籍地即臺中市○區○○路四八三號八樓之五，有其個人基本
    資料查詢結果一份在卷可參，顯見受處分人於舉發通知單送
    達前後係以戶籍地之「臺中市○區○○路四八三號八樓之五
    」為住所設定之事實，堪以認定。從而，本件舉發違反道路
    交通管理事件通知單於九十七年十月二十日經寄存送達之程
    序在形式上並無不合，依首揭規定，該舉發通知單已生送達
    之效力，視為受處分人已受通知。惟本件由舉發機關於九十
    七年九月八日掣開，嗣於九十七年十月十六日始寄發之中市
    警交字第Ｇ八Ｈ一五三一三八號舉發通知單上「應到案日期
    」欄所記載之應到案日期為「九十七年十月八日前」，有上
    開舉發通知單、舉發通知單送達證書及裁決書影本在卷可按
    ，則舉發機關顯然係於九十七年九月八日掣開本件舉發通單
    並載明應到案日期「九十七年十月八日前」後，遲至九十七
    年十月十六日始以掛號交郵遞送，以至於舉發通知單所載應
    到案日期竟早於寄存送達生效日十餘日。依首揭規定，本件
    舉發通知單在形式上雖生合法送達之效力，惟受處分人縱於
    寄存送達當日即收受並知悉舉發通知單所載內容，事實上亦
    不能於所載應到案日期前，到案陳述意見，或認為舉發事實
    與違規情形相符，而逕以最低處罰標準在限期內自動繳納罰
    款結案，是以本件裁罰程序，剝奪受處分人上開法律上利益
    ，顯然與法有違。
  (三)綜上所述，本件受處分人雖有經舉發之違規事實，且臺中市
    警察局交通隊直屬第一分隊掣發之舉發違反道路交通管理事
    件通知單對受處分人之住所為寄存送達，亦為合法，惟因舉
    發機關掣發舉發通知單後，遲延月餘始交郵寄發，以致對受
    處分人寄存送達之日期，已在違規通知單上所指定應到案日
    期之十餘日後，從而，受處分人即無從依期限到案，並依最
    低處罰標準在限期內自動繳納罰款結案之可能，則原處分機
    關逕依道路交通管理處罰條例第五十三條第一項、違反道路
    交通管理事件統一裁罰基準表之規定，依最高額裁處受處分
    人罰鍰五千四百元，即有未洽，本件原處分之作成程序不當
    ，應予撤銷，異議人之異議雖無理由，然原處分之作成既有
    上開不當之處，自應由本院予以撤銷，並發回原處分機關另
    為裁決，以資適法。
五、據上論斷，應依道路交通管理處罰條例第八十七條第二項，
    道路交通案件處理辦法第二十條前段規定，裁定如主文。
中    華    民    國    98    年    4     月    14    日
                    交通法庭    法  官  陳  葳
上正本證明與原本無異。
如不服本裁定，應於送達後五日內，向本院提出抗告狀。
                                書記官  張雅如
中    華    民    國    98    年    4     月    14    日


司法院資訊處製作；財團法人民間司法改革基金會備份。
